【裁判字號】    95,聲,1727
【裁判日期】    950908
【裁判案由】    發還擔保金
【裁判全文】
臺灣板橋地方法院民事裁定              95年度聲字第1727號
聲  請  人
即  債權人  乙○○
            甲○○
相  對  人
即  債務人  早安公園公寓大廈管理委員會
法定代理人  丙○○
上列聲請人聲請發還擔保金事件，本院裁定如下：
    主      文
聲請駁回。
聲請程序費用由聲請人連帶負擔。
    理      由
一、按返還擔保金，依民事訴訟法第106條準用第104條之規定，
    須符合：(1)應供擔保之原因消滅者。(2)供擔保人證明受擔保
    利益人同意返還者。(3)訴訟終結後，供擔保人證明已定20日
    以上之期間，催告受擔保利益人行使權利而未行使者，或法
    院依供擔保人之聲請，通知受擔保利益人於一定期間內行使
    權利並向法院為行使權利之證明而未證明者之要件，法院始
    得裁定返還擔保金。次按所謂應供擔保之原因消滅，係指無
    損害發生，或債權人本案勝訴確定，或就所生之損害已經賠
    償而言，最高法院53年度台抗字第279 號判例意旨足資參照
    ；至受敗訴確定之債務人於債權人聲請強制執行之際，對原
    確定判決提起再審之訴，聲請法院定相當並確實之擔保而停
    止執行程序者，於再審之訴敗訴確定後，強制執行停止之事
    由消滅，應繼續強制執行時，應相當於民事訴訟法第1項第3
    款所指訴訟終結。
二、本件聲請意旨略以：聲請人與相對人間因清償債務事件，業
    經本院93年度板簡2429號、94年度簡上第35號民事判決聲請
    人敗訴確定，相對人即據之為執行名義，向本院聲請強制執
    行，嗣聲請人對前開確定判決提起再審之訴，經本院以94年
    度再易字第30號民事判決駁回確定，聲請人復對原確定判決
    聲請再審，並依本院95年度聲字第191 號民事裁定，分別供
    擔保新臺幣（下同）44,600元及12,650元，而以本院95年度
    存字第628、629號提存事件提存後，本院94年度執字第3973
    1 號強制執行事件之強制執行程序，於本院95年度再易字第
    5 號再審之訴判決確定前應暫予停止執行在案。茲因上開聲
    請再審事件，業經本院95年度易字第5 號民事裁定駁回確定
    ，且本院94年度執字第39731 號強制執行程序業已終結，故
    應供擔保之原因已消滅，為此提出本院95年度聲字第191 號
    民事裁定、板院輔94執正字第39731號通知函正本各1件及95
    年度存字第628、629號提存書影本各1 件，聲請發還擔保金
    等語。
三、經查：本件相對人係依本院94年度簡上字第35號民事確定判
    決，聲請本院以94年度執字第39731 號清償債務執行程序，
    對聲請人之財產予以強制執行在案，嗣聲請人聲請本院以95
    年度聲字第191 號裁定，於供擔保後，就前開強制執行事件
    之強制執行程序，於本院95年度再易字第5 號再審之訴事件
    判決確定前應暫予停止在案等情，已據本院調取上開卷宗核
    閱屬實，嗣兩造間之再審訴訟，業經本院分別以94年度再易
    字第30號、95年度再易字第5 號駁回確定，亦有上開民事判
    決及裁定正本各1 件在卷可憑。次查，聲請人主張本院94年
    度執正字第39731 號強制執行程序業已終結乙節，固據本院
    調取該強制執行卷宗查明無訛，惟按再審之訴，法院命債務
    人供擔保而停止強制執行之裁定，此項擔保係備為債務人就
    本案一旦受敗訴之裁判確定，以賠償債權人因遲延執行所受
    損害之用，債權人既獲全部勝訴判決確定，即可能因聲請人
    聲請停止執行而受有延後執行之損害，自非應供擔保之原因
    消滅，即與民事訴訟法第104條第1項第1 款之規定不合。而
    聲請人又未提出相對人同意返還之證明文件，復未提出證明
    已定期催告相對人行使權利，難謂其已合法催告相對人行使
    權利而未行使，顯亦與民事訴訟法第104條第1項第3 款，於
    訴訟終結後定20日以上期間催告受擔保利益人行使權利而未
    行使之要件不符。綜上所述，本件聲請人之聲請於法未合，
    不能准許。
四、爰依民事訴訟法第95條、第78條，裁定如主文。
中    華    民    國    95    年    9    月    8    日
                  民事第三庭    法  官  朱耀平
以上正本證明與原本無異。
如對本裁定抗告，須於裁定送達後10日內向本院提出抗告狀，並
應繳納抗告裁判費新臺幣1,000元。
中    華    民    國    95    年    9    月    8    日
                                書記官  陳淑芳


司法院資訊處製作；財團法人民間司法改革基金會備份。
